【裁判字號】    95,訴,535
【裁判日期】    950601
【裁判案由】    清償債務
【裁判全文】
臺灣桃園地方法院民事判決               95年度訴字第535號
原      告  臺灣中小企業銀行股份有限公司
法定代理人  庚○○
訴訟代理人  丙○○
被      告  光炫環工科技股份有限公司
法定代理人  甲○○
被      告  戊○○
            己○○
            丁○○
            乙○○
上列當事人間請求清償債務事件，本院於中華民國95年5 月18日
言詞辯論終結，判決如下：
    主    文
被告光炫環工科技股份有限公司、戊○○、乙○○、丁○○應連
帶給付原告新臺幣捌拾玖萬肆仟伍佰肆拾貳元，及自民國九十四
年九月四日起至清償日止，按年息百分之六點九八計算之利息，
暨自民國九十四年九月四日起至清償日止，其逾期在六個月以內
者，按上開利率百分之十；逾期在六個月以上者，按上開利率百
分之二十計算之違約金。
被告光炫環工科技股份有限公司、戊○○、己○○、乙○○應連
帶給付原告新臺幣壹佰陸拾伍萬參仟貳佰伍拾肆元，及自民國九
十四年九月二十七日起至清償日止，按年息百分之六點九八計算
之利息，暨自民國九十四年九月二十七日起至清償日止，其逾期
在六個月以內者，按上開利率百分之十；逾期在六個月以上者，
按上開利率百分之二十計算之違約金。
被告光炫環工科技股份有限公司、戊○○、己○○、乙○○應連
帶給付原告新臺幣貳拾捌萬參仟零柒拾柒元，及自民國九十四年
九月十一日起至清償日止，按年息百分之六點九八計算之利息，
暨自民國九十四年九月十一日起至清償日止，其逾期在六個月以
內者，按上開利率百分之十；逾期在六個月以上者，按上開利率
百分之二十計算之違約金。
訴訟費用由被告光炫環工科技股份有限公司、戊○○、乙○○、
丁○○連帶負擔百分之三十二，餘由被告光炫環工科技股份有限
公司、戊○○、己○○、乙○○連帶負擔。
    事    實
甲、原告方面：
一、聲明：如主文所示。
二、陳述：
（一）被告光炫環工科技股份有限公司（原名稱：隆顓環保工程
      股份有限公司，下稱光炫環工公司）於民國92年7 月2日
      邀同被告戊○○、乙○○、丁○○為連帶保證人，向原告
      借款新臺幣（下同）300 萬元，借款期限自92年7 月4日
      起至95年7 月4 日止，借款利率為機動計息，目前為年息
      6.98% ，並自92年8 月4 日起，依年金法按月平均攤還本
      息，若未按期攤還時，即喪失期限利益，全部債務視為到
      期，除仍按約定利率計算利息外，另自應償還之日起，其
      逾期在6 個月以內部分，另按上開利率10% ，逾期超過6
      個月部分，另按上開利率20% 計付違約金。詎被告光炫環
      工公司自94年9 月4 日起即未依約償還本息，計尚欠原告
      本金894,542 元及自同日起依上開方式計算之利息與違約
      金。
（二）又被告光炫環工公司於92年10月23日邀同被告戊○○、己○○、乙○○為連帶保證人，向原告借款430 萬元，借款
      期限自92年10月27日起至95年10月27日止，借款利率為機
      動計息，目前為年息6.98% ，並自92年11月27日起，依年
      金法按月平均攤還本息，若未按期攤還時，即喪失期限利
      益，全部債務視為到期，除仍按約定利率計算利息外，另
      自應償還之日起，其逾期在6 個月以內部分，另按上開利
      率10% ，逾期超過6 個月部分，另按上開利率20% 計付違
      約金。詎被告光炫環工公司自94年9 月27日起即未依約償
      還本息，計尚欠原告本金1,653,254 元及自同日起依上開
      方式計算之利息與違約金。
（三）另被告光炫環工公司於92年10月23日邀同被告戊○○、己○○、乙○○為連帶保證人，向原告借款70萬元，借款期
      限自92年11月11日起至95年10月27日止，借款利率為機動
      計息，目前為年息6.98% ，並自92年12月11日起，依年金
      法按月平均攤還本息，若未按期攤還時，即喪失期限利益
      ，全部債務視為到期，除仍按約定利率計算利息外，另自
      應償還之日起，其逾期在6 個月以內部分，另按上開利率
      10% ，逾期超過6 個月部分，另按上開利率20% 計付違約
      金。詎被告光炫環工公司自94年9 月11日起即未依約償還
      本息，計尚欠原告本金283,077 元及自同日起依上開方式
      計算之利息與違約金。
（四）綜上所述，原告依消費借貸及連帶保證之法律關係，自得
      請求被告連帶清償上開所欠本金、利息及違約金，爰訴請
      判決如訴之聲明所示。
三、證據：提出借據3 份、連帶保證書【定期保證】3 份、繳款
    明細表1 份、放款利率歷史資料表1 紙、公司基本資料查詢
    1 紙（均為影本）、戶籍謄本3 份、公司變更登記表1 份。
乙、被告光炫環工公司方面：
一、聲明：駁回原告之訴。
二、陳述：被告光炫環工公司有與原告協議，希望先付利息部分
    ，本金則待到期後再給付，但原告不同意。
丙、被告丁○○、己○○、乙○○、戊○○方面：
一、聲明：駁回原告之訴。
二、陳述：被告丁○○、己○○、乙○○、戊○○係擔保隆顓環
    保工程股份有限公司對原告之債務，且當初均有與被告光炫
    環工公司協議，由被告光炫環工公司承接債務。
三、證據：提出轉讓協議書1 份、銀行借款餘額表1 紙、支票1
    紙（均為影本）。
丁、本院依職權查詢被告光炫環工公司設立及歷次變更登記表，
    有經濟部中部辦公室95年4 月18日經中三字第09530904470
    號函附資料在卷。
    理    由
壹、程序方面：本件被告己○○經合法通知，無正當理由，未於
    言詞辯論期日到場，核無民事訴訟法第386 條各款所列情形
    ，爰依原告聲請，由其一造辯論而為判決。
貳、實體方面：
一、原告起訴主張，被告光炫環工公司（原名稱：隆顓環保工程
    股份有限公司）分別於92年7 月2 日邀同被告戊○○、乙○○、丁○○為連帶保證人；於92年10月23日邀同被告戊○○
    、己○○、乙○○為連帶保證人；於92年10月23日邀同被告
    戊○○、己○○、乙○○為連帶保證人，各向原告借款300
    萬元、430 萬元、70萬元，利息現均按年息6.98% 計算，並
    均約定依年金法按月平均攤還本息，若未按期攤還時，即喪
    失期限利益，全部債務視為到期，除仍按約定利率計算利息
    外，另自應償還之日起，其逾期在6 個月以內部分，另按上
    開利率10% ，逾期超過6 個月部分，另按上開利率20% 計付
    違約金。詎被告光炫環工公司分別自94年9 月4 日起、94年
    9 月27日起、94年9 月11日起即未依約償還上開債務之本息
    ，各尚欠原告本金894,542 元、1,653,254 元、283,077 元
    及各自上開期日起依前揭方式計算之利息及違約金。原告爰
    依消費借貸及連帶保證之法律關係，訴請判決如訴之聲明所
    示等語。
二、被告光炫環工公司以：其有與原告協議還款方式，但未得原
    告同意等語，資為抗辯。
    被告丁○○、己○○、乙○○、戊○○則以：伊等係擔保隆
    顓環保工程股份有限公司對原告之債務，且有與被告光炫環
    工公司協議，由被告光炫環工公司承接債務等語置辯。
三、兩造不爭執之事項：被告光炫環工公司原名稱為隆顓環保工
    程股份有限公司，且分別於92年7 月2 日邀同被告戊○○、
    乙○○、丁○○為連帶保證人；於92年10月23日邀同被告戊○○、己○○、乙○○為連帶保證人；於92年10月23日邀同
    被告戊○○、己○○、乙○○為連帶保證人，分別向原告借
    款300 萬元、430 萬元、70萬元，利息現均按年息6.98% 計
    算，並均約定依年金法按月平均攤還本息，若未按期攤還時
    ，即喪失期限利益，全部債務視為到期，除仍按約定利率計
    算利息外，另自應償還之日起，其逾期在6 個月以內部分，
    另按上開利率10% ，逾期超過6 個月部分，另按上開利率
    20% 計付違約金。而被告光炫環工公司分別自94年9 月4 日
    起、94年9 月27日起、94年9 月11日起即未依約償還本息，
    各尚欠原告本金894,542 元、1,653,254 元、283,077 元及
    各自上開期日起依前揭方式計算之利息及違約金之事實，另
    有借據、連帶保證書【定期保證】各3 份、繳款明細表、放
    款利率歷史資料表各1 份、公司變更登記表1 份附卷可稽。
四、兩造於95年5 月18日本院言詞辯論時（見本院卷第95頁），
    協議簡化爭點為：被告丁○○、己○○、乙○○、戊○○本
    件保證債務，是否已由被告光炫環工公司承接？
五、本院之判斷：
（一）本件被告光炫環工公司前於90年間申請設立登記時，其名
      稱為隆顓環保工程股份有限公司，嗣於94年3 月7 日經濟
      部准其申請變更名稱為同欣環保工程股份有限公司，後於
      95年1 月11日再准變更名稱為本件被告「光炫環工科技股
      份有限公司」之公司名稱迄今之事實，有經濟部中部辦公
      室95年4 月18日經中三字第09530904470 號函附原告公司
      設立及歷次更登記表在卷可參（見本院卷第42頁、第43頁
      、第65頁、第74頁）。足見被告光炫環工公司僅有變更名
      稱之情事，其當事人同一性並無更動，則與原告訂立上開
      借款契約並借貸款項時，被告光炫環工公司之名稱雖為「
      隆顓環保工程股份有限公司」，有上開借據在卷可按（見
      本院卷第9 頁、第11頁、第13頁），仍無礙於原告本件所
      主張債務成立之認定，同理，其餘被告於與原告簽立連帶
      保證書，所為保證之主債務人名稱雖為「隆顓環保工程股
      份有限公司」，仍屬保證本件被告光炫環保公司之債務無
      誤，此先敘明。
（二）次查，訴外人隆顓科技工程股份有限公司（法定代理人為
      被告戊○○）、甲○○、同欣環保工程股份有限公司3 方
      曾於94年9 月22日訂立轉讓協議書，由訴外人甲○○（即
      本件被告光炫環工公司之法定代理人）同意經營同欣環保
      工程股份有限公司，並同意承接同欣環保工程股份有限公
      司原與隆顓科技工程股份有限公司所訂之合約內容，有轉
      讓協議書1 份在卷可參（見本院卷第87至89頁），而按「
      甲方（即隆顓科技工程股份有限公司）於如附表所列之債
      務，於上開土地、廠房、股份過戶後3 個月內負責清償，
      如有逾期，爾後之利息及本金由乙方（即訴外人甲○○）
      負責繳納，且甲、乙雙方應協同至銀行協商，由乙方另覓
      保證人將原保證人替換。」上開轉讓協議書第7 條有明文
      約定，另依此轉讓協議書後之附表（見本院卷第90頁）所
      示，亦確有本件原告之債權列明其中無誤。足見被告光炫
      環工公司之法定代理人甲○○於承接上開轉讓協議書所指
      之股份並擔任公司負責人時，依協議內容，確負有繳納對
      原告之債務本金及利息及另覓保證人，以將被告光炫環工
      公司對原告借款債務之原保證人加以替換之義務。惟此究
      為上開協議書當事人間之權利義務關係，且至多對被告丁○○、己○○、乙○○、戊○○而言，亦僅係其等依上開
      協議約定有無對訴外人甲○○直接請求另覓保證人加以替
      換之權利而已。然究不能以上開協議書之約定，主張得以
      拘束非當事人之原告。況被告丁○○、己○○、乙○○、
      戊○○既仍為本件被告光炫環工公司對原告借款債務之連
      帶保證人，又未經原告解除其等之保證責任，則其等對原
      告自仍應負連帶清償之責任。故被告丁○○、己○○、乙○○、戊○○所抗辯稱其等所保證之本件債務，已由被告
      光炫環工公司承接之部分，核不足影響原告本件請求權成
      立之認定結果。
六、從而，原告依兩造間消費借貸及連帶保證契約之法律關係，
    請求被告光炫環工公司、戊○○、乙○○、丁○○連帶給付
    原告894,542 元及自94年9 月4 日起至清償日止，按年息
    6.98% 計算之利息暨自同日起至清償日止，其逾期在6 個月
    以內者，按上開利率10% ，逾期在6 個月以上者，按上開利
    率20% 計算之違約金；請求被告光炫環工公司、戊○○、己○○、乙○○連帶給付原告1,653,254 元及自94年9 月27日
    起至清償日止，按年息6.98% 計算之利息暨自同日起至清償
    日止，其逾期在6 個月以內者，按上開利率10% ，逾期在6
    個月以上者，按上開利率20% 計算之違約金；請求被告光炫
    環工公司、戊○○、己○○、乙○○連帶給付原告283,077
    元及自94年9 月11日起至清償日止，按年息6.98% 計算之利
    息暨自同日起至清償日止，其逾期在6 個月以內者，按上開
    利率10% ，逾期在6 個月以上者，按上開利率20% 計算之違
    約金，為有理由，應予准許。
據上論結，本件原告之訴為有理由，依民事訴訟法第385 條第1
項前段、第85條第2 項，判決如主文。
中    華    民    國    95    年    6     月    1     日
                      民事第二庭  法  官  張震武
上為正本係照原本作成
如對本判決上訴，須於判決送達後20日內向本院提出上訴狀
中    華    民    國    95    年    6     月    1     日
                                  書記官  李家


司法院資訊處製作；財團法人民間司法改革基金會備份。
